【裁判字號】    90,訴,1465
【裁判日期】    901224
【裁判案由】    偽造文書等
【裁判全文】
臺灣桃園地方法院刑事判決                          九十年度訴字第一四六五號
    公  訴  人  臺灣桃園地方法院檢察署檢察官
    被      告  丙○○
右列被告因偽造文書等案件，經檢察官提起公訴（九十年度偵緝字第一○九號），本
院判決如左：
    主  文
丙○○行使偽造私文書，足以生損害於他人，處有期徒刑參月，如易科罰金以參佰元
折算壹日。
票據號碼ＡＫ0000000號支票背書欄內偽造之「丁○○」署名壹枚沒收。
    事  實
一、丙○○因需資金周轉，竟意圖為自己不法之所有，於民國八十八年九月間某日，
    持票據號碼ＡＫ0000000號，發票人龍平裝潢有限公司，發票日八十八年
    十一月五日，由匯通商業銀行新莊分行付款之支票一紙，向不知情之友人乙○○
    佯稱：該紙支票係其姊姊丁○○標會所得，請乙○○調借現金新臺幣十五萬元，
    讓其應急。乙○○因並無現金可資調現，乃帶其轉向友人甲○○調借。甲○○為
求確保，要求必需經其姊丁○○背書後，始同意其調現。詎丙○○竟未經丁○○
    之同意，在桃園市○○路，其當時經營之華冠錄影帶內，擅自在前開支票之背面
    ，偽造「丁○○」之署名一枚，以偽造丁○○之背書，足生損害於丁○○。丙○○旋即持該紙已偽造背書之支票，向甲○○調現金，致使甲○○陷於錯誤，以為
    丁○○確已在該紙支票上背書，而負背書人之責任，將十五萬元借予丙○○。詎
    該紙支票經屆期提示，竟遭退票，甲○○旋以存證信函通知丁○○履行背書人責
    任，而遭丁○○否認背書一事，始得知上情。
二、案經甲○○訴由臺灣桃園地方法院檢察署檢察官偵查起訴。
    理  由
一、訊據被告丙○○坦承於前開支票背面，以其姊姊丁○○之名義背書，以及以該紙
    支票向告訴人甲○○調借十五萬元等情，惟矢口否認有何偽造私文書等犯行，辯
    稱：其姊姊丁○○確有同意其於上開支票背書云云。惟查：證人丁○○於本院調
    查時堅詞否認有同意被告以其名義背書，甚且，在八十九年收到存證信函前，根
    本不知有此事（參本院九十年十月五日訊問筆錄），證人與被告係至親姊弟關係
    ，當無媾陷被告之虞，是其所為之證述情節，應可採信。又被告向告訴人謊稱該
    紙支票係其姊姊所取得之會錢，經其姊姊同意背書，而致使告訴人陷於錯誤，而
    出借十五萬元一情，亦據證人乙○○到庭結證屬實（參本院九十年十月五日訊問
    筆錄）。此外，並有上開支票、退票理由單（參他卷第二頁）、告訴人所發之存
    證信函二份（參他卷第三、四頁）、被害人丁○○之回函一份（參他卷第五頁）
    等附卷可資佐證。事證明確。被告上揭犯行，已可認定。其上開所辯，為卸責之
    詞，不足採信。
二、按票據之背書，在票據法上係表示對票據負擔保責任之意思，為法律規定之文書
    ，並非依習慣表示一定用意之證明（最高法院六十四年第四次刑庭庭推總會議決
    議參照）。核被告所為，係犯刑法第二百十六條、第二百十條之行使偽造私文書
    罪、刑法第三百三十九條第一項之詐欺取財罪。其在支罪背面偽造「丁○○」署
    名之行為，為偽造背書私文書之階段行為；又偽造背書後將支票持交告訴人進而
    行使之，其偽造之低度行為又為行使之高度行為所吸收，均不另論罪。被告偽造
    「丁○○」之背書，無非在藉以取信告訴人，達到詐借金錢之目的，是其所犯上
    開二罪，有方法目的之牽連犯關係，應依刑法第五十五條之規定，從一重之行使
    偽造私文書罪處斷。查被告行為後，刑法第四十一條將原「犯最重本刑為三年以
    下有期徒刑以下之刑之罪，而受六月以下有期徒刑或拘役之宣告，因身體、教育
    、職業或家庭之關係，執行顯有困難者，得以一元以上三元以下折算一日，易科
    罰金」之規定，於九十年一月四日修正為刑法第四十一條第一項前段，修正後之
    新規定為「犯最重本刑為五年以下有期徒刑以下之刑之罪，而受六月以下有期徒
    刑或拘役之宣告，因身體、教育、職業、家庭之關係或其他正當事由，執行顯有
    困難者，得以一元以上三元以下折算一日，易科罰金」，上開修正後之新規定已
    於九十年一月十日經總統公布，而於同年一月十二日生效施行，是被告行為後法
    律已有變更，經比較新舊法之結果，以修正後之新規定對被告較為有利，應依刑
    法第二條第一項前段之規定，適用裁判時即修正後之刑法第四十一條第一項前段
    之規定，併予敘明。爰審酌被告事後已與告訴人達成和解，此有和解書在卷可考
    （參偵緝卷第四十二頁）之情狀，量處如主文所示之刑，並諭知易科罰金之折算
    標準。上開票據號碼ＡＫ0000000號支票背書欄內偽造之「丁○○」署名
    壹枚，應依刑法第二百十九條之規定宣告沒收。
據上論斷，應依刑事訴訟法第二百九十九條第一項前段，刑法第二條第一項前段、第
第二百十六條、第二百十條、第三百三十九條第一項、第五十五條、修正後刑法第四
十一條第一項前段，罰金罰鍰提高標準條例第一條前段、第二條，判決如主文。
本案經檢察官何祖舜到庭執行職務。
中      華      民      國    九十      年     十二     月    二十四    日
                                      臺灣桃園地方法院刑事第二庭
                                          審判長法  官  王  兆  飛
                                                法  官  王  美  玲
                                                法  官  李  桂  英
右正本證明與原本無異。
如不服本判決，應於判決送達後十日內向本院提出上訴狀( 應附繕本 )，上訴於
臺灣高等法院。
                                                書記官  梁  麗  雲
中      華      民      國    九十      年     十二     月    二十四    日
附論罪科刑依據之法條：
刑法第二百十六條
行使第二百十條至第二百十五條之文書者，依偽造、變造文書或登載不實事項或使登
載不實事項之規定處斷。
刑法第二百十條
偽造、變造私文書，足以生損害於公眾或他人者，處五年以下有期徒刑。
刑法第三百三十九條第一項
意圖為自己或第三人不法之所有，以詐術使人將本人或第三人之物交付者，處五年以
下有期徒刑、拘役或科或併科一千元（已提高十倍為一萬元）以下罰金。


司法院資訊處製作；財團法人民間司法改革基金會備份。
